【裁判字號】    99,親,2
【裁判日期】    990528
【裁判案由】    確認父子女關係不存在
【裁判全文】
臺灣花蓮地方法院民事判決
原      告   丙○○
被      告  甲○○
上列當事人間確認父母子女關係不存在事件，本院於98年5月19
日言詞辯論終結，判決如下：
    主  文
確認原告丙○○（女、民國○○年○月○○日生、身分證統一編號：Ｚ
000000000號）非被告甲○○（女、民國○○年○月○○日生、身分證
統一編號：Ｚ000000000號）與其配偶張閃之婚生女。
訴訟費用由被告負擔。
    事實及理由
一、原告起訴主張略以：緣被告甲○○於民國58年9月間持不實
    之出生證明委由當時戶長許水波至戶政機關依民法第1064條
    規定將原告登記為其與配偶張閃之親生女。而原告與被告及
    乙○之母親許張金花為親子血緣鑑定後，已排除具血緣親子
    關係，原告實非被告與其配偶乙○於婚姻關係存續中受胎所
    生之婚生子女，因戶籍登記之不實記載，嚴重影響原告私法
    上權益，為求除去與被告間不實之親子關係，爰提起本件確
    認父母子女關係不存在之訴，請求確認原告非被告及其配偶
    乙○之婚生子女。
三、被告陳述意旨略以：原告確係其自鄭風霖、李春子抱養而來
    ，並於59年9月1日至台東縣鹿野鄉戶政事務登記為與配偶乙
    ○之婚生子女。
四、得心證理由：
（一）按稱婚生子女者，謂由婚姻關係受胎而生之子女。從子女
      出生日回溯第181日起至第302日止，為受胎期間。能證明
      受胎回溯在前項第181日以內或第302日以前者，以其期間
      為受胎期間。妻之受胎，係在婚姻關係存續中者，推定其
      所生子女為婚生子女。民法第1061條、第1062條、第1063
      條第1項著有規定。是以，上揭規定所稱之婚生子女，須
      以妻所受胎為限，故非妻所受胎而生，本不屬婚姻關係受
      胎而生之子女，自非屬婚生子女，合先敘明。
（二）經查：
  1、原告主張其非被告親生女之情，業據有國立臺灣大學附設
     醫院（下稱臺大醫院）就原告與被告利用複製人類DNA上16
     個短重複區(short tandem repeat loci)：D8S1179、D21S
     11、D7S820、CSF1PO、D3S1358、TH01、D13S317、D16S539
     、D2S1338、D19S433、vWA、TPOX、D18S51、D5S818、FGA
     、及AMEL為血緣鑑定，其結果：甲○○與丙○○於99年2月
     5日於本院接受DNA血緣鑑定，結果可以排除甲○○與丙○
     ○之血緣關係，有該醫院診字第0990265994號診斷證明書
     及暨附血緣鑑定報告書在卷可稽，原告與被告間無親子血
     緣關係，其自非從被告所受胎，從而原告主張其非被告之
     親生女之情，與事證相符，自可採為真實。
  2、原告主張其非被告配偶乙○親生女，經臺大醫院就原告與
     乙○之母許張金花利用複製人類DNA上16個短重複區(short
     tandem repeat loci)：D8S1179、D21S11、D7S820、CSF1P
     O、D3S1358、TH01、D13S317、D16S539、D2S1338、D19S43
     3、vWA、TPOX、D18S51、D5S818、FGA、及AMEL為血緣鑑定
     ，其結果：許張金花與丙○○於99年02月05日接受DNA血緣
     鑑定，結果顯示許張金花與丙○○之祖孫關係指數（CH SI
     ）為0.000000000；祖孫關係概率為1.009016%，有該醫院
     診字第0990593262號診斷證明書及暨附血緣鑑定報告書在
     卷可稽，參酌原告與乙○之母許張金花祖孫概率僅為為1.0
     09016%，該二人依論理法則有血親關係之機率過低，並佐
     被告陳稱原告確實係其抱來養等情（見99年2月3日言詞辯
     論筆錄第1頁），衡情可認原告非自受胎於張閃，從而，原
     告此部分主張，堪認信實可採。
(三)綜上諸情，原告與被告及其配偶張閃間均無血緣連繫，其非
    受胎自被告及其配偶張閃二人，依首揭說明，聲請人自非被
    告及其配偶張閃之婚生女，是故原告戶籍謄本上之父母欄位
    中被告與其配偶張閃之記載乃屬不實。從而，原告之戶籍登
    記記載其父母為被告及其配偶張閃，對原告之權利義務顯有
    所影響，亦即原告在私法上之地位因此有受侵害之危險，原
    告自得提起確認其與被告間之親子關係不存在之訴，以除去
    私法上身分地位不安之狀態，應認原告提起本件訴訟有即受
    確認判決之法律上利益。從而，原告依民事訴訟法第247 條
    第1 項規定，請求確認被告與原告間之親子關係不存在，為
    有理由，應予准許。
五、結論：本件原告之訴為有理由，依民事訴訟法第85條第1項
    前段、第78條，判決如主文。
中    華    民    國    99    年    5     月    28    日
                  家事法庭      法  官  陳淑媛
上列正本證明與原本無異。
如對本判決不服，應於送達後20日內，向本院提出上訴狀（應抄
附繕本）。
中    華    民    國    99    年    5     月    31    日
                                書記官  邱鴻志

司法院資訊處製作；財團法人民間司法改革基金會備份。
